臺灣臺北地方法院刑事判決　　　　　　　 95年度訴字第876號
公　訴　人　臺灣臺北地方法院檢察署檢察官
被　　　告　甲○○
選任辯護人　陳杏怡律師
　　　　　　蕭維德律師
上列被告因違反槍砲彈藥刀械管制條例案件，經檢察官提起公訴
（95年度偵字第2280號），本院判決如下：
    主  文
甲○○未經許可，持有子彈，累犯，處有期徒刑壹年，併科罰金
新臺幣貳拾萬元，罰金部分如易服勞役，以新臺幣壹仟元折算壹
日。扣案之如附表所示之子彈（不包括附表編號1 已試射部分及
編號5 部分）均沒收。
    事  實
一、甲○○前於民國92年間，因妨害自由案件，經臺灣板橋地方
    法院以92年度訴字第2547號判決判處有期徒刑5 月，經臺灣
    高等法院於94年2 月2 日以93年度上訴字第3433號判決上訴
    駁回確定，94年5 月20日易科罰金執行完畢。
二、甲○○猶不知悔改，明知具有殺傷力之子彈，為槍砲彈藥刀
    械管制條例所管制之物品，未經中央主管機關許可，不得無
    故持有。詎竟基於非法持有具有殺傷力子彈之犯意，於94年
    3 月後之不詳時間起，未經許可，在臺北市○○區○○街27
    號持有具殺傷力之如附表所示子彈（共66顆）。嗣於94年12
    月13日22時，經警持搜索票在上址搜索時查獲，並扣有如附
    表所示之子彈（下稱系爭子彈）。
三、案經臺北市政府警察局內湖分局報請臺灣臺北地方法院檢察
    署檢察官偵查起訴。
    理  由
一、訊據被告甲○○矢口否認前開犯行，辯稱：系爭子彈並非我
    持有，可能是友人李文忠或乙○○寄住該址時所留下云云。
    辯護人亦為被告之利益提出辯護，意旨略以：(一)系爭子彈並
    非被告甲○○所持有，實則系爭子彈是乙○○或李文忠所有
    ，因乙○○、李文忠多次與被告甲○○共同前往臺北市○○
    街27號即陳貝瑜租屋處投宿，且曾長達1 、2 月借住該處，
    惟陳貝瑜及被告甲○○對於乙○○、李文忠是否放置物品於
    該處所均不知情，直至警察機關搜索時始獲悉上情。(二)系爭
    子彈係從臺北市○○街27號所查獲，該址並非被告甲○○之
    住居所，僅偶爾前往探視子女借宿之用，又該處除屋主、租
    屋人陳貝瑜、被告甲○○外，不定期常有親朋好友出入借宿
    ，故借宿者何人遺留何種物品在其中，均未經調查，況依卷
    證資料，系爭子彈並未留有被告甲○○之指紋，自難僅因搜
    索查獲系爭子彈，即認定為被告甲○○所持有或寄藏等語。
二、本院查：
    (一)臺北市政府警察局內湖分局於94年12月13時22時，持搜索
      票在臺北市○○區○○街27號搜索查獲系爭子彈等情，除
      為被告甲○○所不爭執外，復有扣案之系爭子彈足資佐證
      ，而系爭子彈經送鑑定，確均具殺傷力，有內政部警政署
      刑事警察局94年12月28日刑鑑字第0940194664號槍彈鑑定
      書在卷可稽。
    (二)證人乙○○固於本院審理時具結證稱：其與李文忠確曾透
      過被告甲○○之安排，寄住過臺北市○○區○○街27號等
      語，並證稱：「後來離開後李文忠有跟我要鑰匙去拿子彈
      」等語；然而，證人乙○○卻又證稱：「那是後來我離開
      他要進去，他說沒有辦法進去，才跟我提到說要進去拿槍
      、子彈」等語，則李文忠究竟是要進去拿槍、子彈，抑或
      係拿子彈？證人乙○○前後所供，已有不一；況且，證人
      乙○○前開所提及之子彈，是否即係系爭子彈，或是李文
      忠另外所有持有之物，證人乙○○前開所證，亦不足為據
      ，則證人乙○○前開所證，是否屬實，容有疑義；再者，
      參之被告甲○○於本院審理時供稱：「乙○○、李文忠搬
      來住時，東西放不下有把東西放在雜物間，乙○○的衣物
      有搬走，李文忠繼續留下來住，直到94年10月份我就沒有
      看到李文忠，也聯絡不到李文忠」、「．．．後來因為我
      與乙○○有發生摩擦，所以乙○○才搬出去。李文忠沒有
      與我發生摩擦，乙○○搬走後，李文忠還有居住一段時間
      ，但不會很久，他居住十幾天後在南京東路酒店跟我說乙
      ○○因為吃醋，所以李文忠也不好意思再回安東街居住，
      就沒有回來住，我們後來有碰面，是因為李文忠有跟我承
      租一家酒店在南京東路，所以到10月份之前我都還有在酒
      店見過他」等語，而依證人乙○○之證述，證人乙○○居
      住的時間為94年6 、7 月間，案外人李文忠拿鑰匙之時間
      是在證人乙○○離開安東街已經一個多月等情推算，案外
      人李文忠向證人乙○○索取鑰匙之時間應該在94年8 月，
      至遲是在同年9 月間，則案外人李文忠既與被告甲○○有
      酒店租賃關係，2 人間尚有業務往來，直至94年10月間均
      曾謀面，案外人李文忠果真持有系爭子彈而意欲取回，衡
      諸常情，其大可直接向被告甲○○索取前開住處之鑰匙或
      遙控器，豈有大費週章，捨近求遠的向證人乙○○拿取之
      理？基上，證人乙○○前開所證，顯係事後迴護被告甲○
      ○之詞，不足採信。
    (三)臺北市○○街27號雖為被告之女友陳貝瑜所承租，業據被
      告於檢察官偵查時所自陳，然依被告於警詢時供稱：「警
      方在臺北市○○街27號及臺北市中山區○○○路○ 段95號
      3 樓及6 樓所查獲的安非他命都是我從今年8 月及10月份
      向綽號四哥及阿敏的男子年約30歲至40歲陸陸續續購買的
      ，每次購買金額從4 萬、10萬到12萬不等，截至目前為止
      所花費的金額大約新臺幣500 萬左右，．．．」，參照被
      告於警詢時所供，臺北市○○街27號之房間內共被搜獲安
      非他命18包、大麻1 包，另外在該址之廚房內又搜獲安非
      他命19包，足證被告確將臺北市○○街27號做為藏匿毒品
      之處所，佐以被告曾安排證人乙○○及案外人李文忠長住
      在該址等情，顯見被告對於臺北市○○街27號處確有支配
      管領力，不因其非該址之承租人、或非其住居所而有所影
      響。被告持有系爭子彈，至為明確。
    (四)綜上，本件事證明確，被告持有系爭子彈犯行，堪以認定
      ，其前開所辯，不足採信。
    (五)又本件事證既已明確，被告甲○○之辯護人另聲請將系爭
      子彈送請鑑驗是否有被告之指紋云云，經核已無必要，況
      且，無法鑑驗出指紋之原因非一，縱使無法從系爭子彈鑑
      驗出被告甲○○之指紋，亦不能就此表示系爭子彈非被告
      所持有，是以，被告之辯護人前開聲請，應予駁回。
三、論罪科刑之理由：
    (一)核被告甲○○所為，係犯槍砲彈藥刀械管制條例第12條第
      4 項之未經許可持有子彈罪。
    (二)被告甲○○前於92年間，因妨害自由案件，經臺灣板橋地
      方法院以92年度訴字第2547號判決判處有期徒刑5 月，經
      臺灣高等法院於94年2 月2 日以93年度上訴字第3433號判
      決上訴駁回確定，94年5 月20日易科罰金執行完畢，有臺
      灣高等法院被告前案紀錄表在卷可稽，其於5 年之內故意
      再犯本件有期徒刑以上之罪，為累犯，爰依刑法第47條第
      1 項之規定，加重其刑。
    (三)本院審酌被告甲○○值此槍彈氾濫之際，非法持有具殺傷
      力之系爭子彈，數量高達66顆，對於社會治安潛藏高度危
      險，惡性非輕，犯罪後仍然矢口否認，飾詞卸責之態度等
      情狀，量處如主文所示之刑。
    (四)查被告甲○○行為後，刑法部分條文業於94年2 月2 日經
      總統公布，並自95年7 月1 日起生效施行（下稱現行刑法
      ）；復參酌最高法院95年第8 次刑事庭會議決議意旨，現
      行刑法第2 條第1 項之規定，係規範行為後法律變更所生
      新舊法律比較適用之準據法，於現行刑法施行後，應適用
      現行刑法第2 條第1 項之規定，為「從舊從輕」之比較；
      其中關於易服勞役之折算標準，修正前刑法第42條第2 項
      規定：「易服勞役以1 元以上3 元以下，折算1 日。但勞
      役期限不得逾6 個月。」、第3 項規定：「罰金總額折算
      逾6 個月之日數者，以罰金總額與6 個月之日數比例折算
      。」，其易服勞役折算標準，再依修正前罰金罰鍰提高標
      準條例第2 條之規定提高1 百倍再折算為新臺幣後，係以
      新臺幣3 百元以上9 百元以下折算1 日，現行刑法第42條
      則將原條文之第2 項、第3 項分別改列於第3 項、第5 項
      ，其第3 項規定：「易服勞役以新臺幣1 千元、2 千元或
      3 千元折算1 日。但勞役期限不得逾1 年。」、第5 項規
      定：「罰金總額折算逾1 年之日數者，以罰金總額與1 年
      之日數比例折算。依前項所定之期限，亦同。」經比較前
      開規定，依修正後刑法第42條第3 項前段規定，其易服勞
      役之折算標準較高，對被告較為有利，依現行刑法第2 條
      第1 項但書之規定，本案應適用被告行為後即修正後刑法
      之規定諭知易服勞役之折算標準。爰依前開規定，依現行
      刑法第42條第3 項前段之規定，就併科罰金部分諭知如易
      服勞役以新臺幣1 千元折算1 日之標準。
四、扣案物之沒收：
    (一)扣案之如附表所示之系爭子彈，均具殺傷力（不包括附表
      編號1 已試射部分及編號5） ，不得非法持有，自屬違禁
      物，爰依刑法第38條第1 項第1 款之規定，併予宣告沒收
      。
    (二)附表編號1 已試射部分（共14顆）及編號5 部分，因於鑑
      驗時既已試射（前開槍彈鑑定書參照），已不具殺傷力，
      自非違禁物，爰不併予宣告沒收。
據上論斷，應依刑事訴訟法第299 條第1 項前段，槍砲彈藥刀械
管制條例第12條第4 項，刑法第11條前段、第2 條第1 項但書、
第47條第1 項、第42條第3 項前段、第38條第1 項第1 款，判決
如主文。
本案經檢察官林良蓉到庭執行職務
中　　華　　民　　國　　96　　年　　4 　　月　　16　　日
                  刑事第十六庭  審判長法  官  蔡守訓
                                      法  官  吳定亞
                                      法  官  徐千惠
上正本證明與原本無異。
如不服本判決，應於判決送達後10日內向本院提出上訴狀 (應抄
附繕本)。
                                      書記官  張漪蕙
中　　華　　民　　國　　96　　年　　4 　　月　　17　　日
附錄論罪科刑之條文：
槍砲彈藥刀械管制條例第12條
未經許可，製造、販賣或運輸子彈者，處1年以上7年以下有期徒
刑，併科新台幣500萬元以下罰金。
未經許可，轉讓、出租或出借子彈者，處6月以上5年以下有期徒
刑，併科新台幣300萬元以下罰金。
意圖供自己或他人犯罪之用，而犯前二項之罪者，處3年以上10
年以下有期徒刑，併科新台幣700萬元以下罰金。
未經許可，持有、寄藏或意圖販賣而陳列子彈者，處5年以下有
期徒刑，併科新台幣300萬元以下罰金。
第 1 項至第 3 項之未遂犯罰之。
附表：
┌──┬────────────┐
│編號│扣     案     物      品│
├──┼────────────┤
│1   │直徑約8．7mm金屬彈頭之土│
│    │造子彈，均具殺傷力，共42│
│    │顆。（鑑驗時已試射14顆，│
│    │剩28顆。）              │
├──┼────────────┤
│2   │口徑約0．22吋制式子彈， │
│    │均具殺傷力，共17顆。    │
├──┼────────────┤
│3   │口徑約9 mm制式子彈，均具│
│    │殺傷力，共4顆。         │
├──┼────────────┤
│4   │12 GAUGE制式霰彈，均具殺│
│    │傷力，共2顆。           │
├──┼────────────┤
│5   │口徑約9 mm制式子彈彈殼加│
│    │裝直徑約8．9mm土造金屬彈│
│    │頭改造而成之改造子彈，具│
│    │殺傷力，共1 顆（鑑驗時已│
│    │試射）                  │
└──┴────────────┘
